臺灣臺北地方法院刑事判決　　　　　　　100年度易字第564號
公　訴　人　臺灣臺北地方法院檢察署檢察官
被　　　告　萬中
上列被告因妨害自由案件，經檢察官提起公訴（99年度偵字第
26632號），本院判決如下：
    主  文
萬中公然侮辱人，處罰金新臺幣伍仟元，如易服勞役，以新臺幣
壹仟元折算壹日。又以加害身體之事，恐嚇他人致生危害於安全
，處拘役拾日，如易科罰金，以新臺幣壹仟元折算壹日。
    事  實
一、萬中（強制罪嫌部分檢察官另為不起訴處分）原為臺北市○
    ○區○○路2段142之1號大樓之管理員。於民國99年10月30
    日晚間8時52分許，在上址該大樓13樓之供所有住戶使用之
    健身房公共區域，因認住戶沈澄河及其妻沈漢娜使用健身房
    時間逾時，與沈澄河發生口角，竟基於公然侮辱之犯意，出
    言對於站在不特定人得以共見共聞之健身房公共區域內之沈
    澄河辱稱：「無恥」、「幹你娘雞歪」等語而侮辱之，足以
    毀損沈澄河之人格及名譽。復基於恐嚇之犯意，對沈澄河恫
    稱「我可以不做，你要小心」等以將加害身體為內容之言語
    ，致使沈澄河心生畏懼，而危害安全。
二、案經沈澄河訴由臺北市政府警察局中正第二分局報告臺灣臺
    北地方法院檢察署檢察官偵查起訴。
    理  由
壹、程序部分
  (一)按被告以外之人於偵查中向檢察官所為之陳述，除顯有不可
    信之情況者外，得為證據，刑事訴訟法第159條之1第2項定
    有明文。查證人沈漢娜以證人身分證述被告犯罪情節之過程
    ，係在偵查中向檢察官所為之陳述，經具結擔保其信憑性，
    並無顯不可信之情況，且於本院100年5月10日審理時，已基
    於證人地位、經合法具結、並在賦予被告對質詰問機會之情
    形下為證述，應得為證據。
  (二)按被告以外之人於審判外之言詞或書面陳述，除法律有規定
    者外，不得作為證據；又被告以外之人於審判外之陳述，雖
    不符合同法第159條之1至第159條之4之規定，但經當事人於
    審判程序同意作為證據，法院審酌該言詞陳述或書面陳述作
    成時之情況，認為適當者，亦得為證據。當事人、代理人或
    辯護人於法院調查證據時，知有第159條第1項不得為證據之
    情形，而未於言詞辯論終結前聲明異議者，視為有前項之同
    意。刑事訴訟法第159條第1項及第159條之5分別定有明文。
    本案當事人就下述其餘證據方法之證據能力，於言詞辯論終
    結前均未聲明異議，而經本院審酌各該證據方法之作成時，
    並無其他不法之情狀，均適宜為本案之證據，依刑事訴訟法
    第159條之5之規定，有證據能力。
貳、實體部分：
一、訊據被告萬中固然坦承確有於上揭時間前往該大樓13樓之健
    身房之事實，惟矢口否認有何恐嚇及公然侮辱之犯行，辯稱
    ：當天我是晚上7點多接班，我看到沈澄河她們在使用健身
    房，我看登記簿使用的最後的時間是8點半，到了8點半我就
    以對講機告知她們時間到了，她們在對講機說前面有半個小
    時她們與另一個女孩子重複使用，重疊的時間無法看電視，
    我就說那延長半個小時，到了9點的時候，我就看她們還在
    使用，按對講機也沒有離開，我就搭乘電梯告知時間到了，
    他說他在大樓裡有三戶房子可以多用，我說已經延長半小時
    了，他們說什麼不算，我就離開了，就讓她們繼續使用云云
    ，惟查：
  (一)上開犯罪事實，業據證人即告訴人沈澄河於本院審理時證稱
    ：那一天時間是在八點多，在我們德林行館公共設施的地方
    ，萬中衝進來，我與我太太沈漢娜就很驚訝，被告衝進來之
    後就趕我們走，說時間到了，這棟大樓我有三間，一般是說
    一間可以使用1個鐘頭，但是我有三間是可以使用三個鐘頭
    ，被告不到一個鐘頭就來趕我們，而且態度很惡劣，我與被
    告講道理，被告就以「幹你娘雞歪」辱罵我2次，還有罵我
    「無恥」，而且作勢要打人，我的太太在旁邊，我不喜歡她
    受到驚嚇，我也以同樣的話回敬他，因為我們是有道理，我
    們堅持要在那邊，他就說「我可以不幹，你要小心」講了2
    次，被告就下樓了。當時在警詢、偵訊時我說被告罵我「幹
    你娘」，是因為後面的那二個字我說不出口，而且我太太也
    在，今天會講出來也是不得已，我覺得我們在外國人面前這
    件事情發生我也是覺得很無可奈何。我多少會感到害怕，我
    已經六十幾歲，感覺上毛毛的，管理員對我們講說「他可以
    不幹，要我們小心」，當然我們會怕等語（見本院卷第25至
    28頁背面），核與證人沈漢娜於偵查中及本院審理時證述情
    節相符（見99年度偵字第26632號偵查卷第21頁及本院卷第
    28 至29頁），且有現場監視錄影畫面翻拍相片2張在卷可參
    （見前揭偵查卷第12頁），顯見被告確有公然侮辱及恐嚇之
    情事。被告辯稱並無公然侮辱及恐嚇之行為，自非可採。
  (二)按公然侮辱者，係指直接對人詈罵、嘲笑而使人難堪或其他
    表示足以貶損他人評價之意思。而查「幹你娘雞歪」、「無
    恥」等詞，是用在辱罵他人時之語諱，而非用在讚美他人之
    用詞，此為社會之通念，而依此社會通念，被告所為此等言
    詞足以貶損告訴人之社會評價，為輕蔑他人、使人難堪之語
    。本件被告在在不特定人所得共見共聞之公共場所，以「幹
    你娘雞歪」、「無恥」等詞侮辱告訴人，衡情已使告訴人感
    到難堪、不快，並足以減損告訴人之聲譽及人格。
  (三)又按刑法第305條之恐嚇罪，所稱以加害生命、身體、自由
    、名譽、財產之事，恐嚇他人者，係指以使人生畏怖心為目
    的，而通知將加惡害之旨於被害人而言，最高法院52年臺上
    字第751號判例可參。被告向沈澄河恫稱：「我可以不幹，
    你要小心」等語，無非係在向告訴人沈澄河以言語警告告訴
    人之身體安全，其已足使沈澄河擔心其身體之安危，是被告
    有以加害身體之事恐嚇告訴人沈澄河，當無疑義。被告辯稱
    並無恐嚇，顯係臨訟卸責之詞，不足採信。
  (四)本件事證明確，被告犯行均堪以認定，均應依法論科。至於
    被告提出二份管理規則，此僅能證明該大樓健身房之使用管
    理方式，與被告是否成立犯罪無關，併此敘明。
二、論罪科刑部分：
    核被告所為，係犯刑法第309條第1項公然侮辱罪及第305條
    之恐嚇危害安全罪。被告所為上開2罪犯行，犯意各別，行
    為互殊，應分論併罰。爰審酌被告原為告訴人住處之大樓管
    理員，公然對告訴人出言不遜並出言恐嚇，事後犯後否認犯
    罪，迄未與告訴人和解，態度不佳，兼衡其犯罪之動機、目
    的、情節及犯罪所生之損害等一切情狀，分別量處如主文所
    示之刑，並諭知易服勞役及易科罰金之折算標準，以示懲儆
    。
據上論斷，應依刑事訴訟法第299條第1項前段，刑法第309條第1
項、第305條、第42條第1項前段、第41條第1項前段，刑法施行
法第1條之1，判決如主文。
本案經檢察官郭郁到庭執行職務。
中    華    民    國   100    年    5     月    31    日
                  刑事第七庭    審判長法  官  林庚棟
                                      法  官  林勇如
                                      法  官  章曉文
以上正本證明與原本無異。
如不服本判決應於收受送達後10日內向本院提出上訴書狀，並應
敘述具體理由；其未敘述上訴理由者，應於上訴期間屆滿後20日
內向本院補提理由書（均須按他造當事人之人數附繕）「切勿逕
送上級法院」。
                                      書記官  林義盛
中    華    民    國   100    年    5     月    31    日
附錄本案論罪法條
中華民國刑法第309條
公然侮辱人者，處拘役或3 百元以下罰金。
以強暴犯前項之罪者，處1年以下有期徒刑、拘役或5百元以下罰
金。
中華民國刑法第305條
以加害生命、身體、自由、名譽、財產之事，恐嚇他人致生危害
於安全者，處2年以下有期徒刑、拘役或3百元以下罰金。